臺灣臺南地方法院刑事裁定
111年度撤緩字第267號
聲  請  人  臺灣臺南地方檢察署檢察官
受  刑  人  游俊銘




上列受刑人因妨害性自主案件，經檢察官聲請撤銷緩刑（111年
度執助字第1274號、111年度執聲字第1548號），本院裁定如下
： 
    主  文
甲○○於臺灣基隆地方法院一Ο九年度軍侵訴字第一號刑事判決之
緩刑宣告撤銷。
    理  由
一、聲請意旨略以：受刑人甲○○因妨害性自主案件，經臺灣基隆
    地方法院（下稱基隆地院）於民國109年8月20日以109年度
    軍侵訴字第1號判決處應執行有期徒刑2年，緩刑2年，緩刑
    期間內付保護管束，於109年12月21日確定在案，緩刑期間
    至111年12月20日止。茲因受刑人自110年8月31日起迄今未
    至臺灣基隆地方檢察署（下稱基隆地檢署）報到，其行為違
    反保安處分執行法第74條之2第2款規定（聲請書誤載第1款
    ），情節重大，爰依保安處分執行法第74條之3第1項，刑事
    訴訟法第476條規定，聲請撤銷上開緩刑之宣告等語。
二、按緩刑制度設計之本旨，除可避免執行短期自由刑之流弊外
    ，主要目的是在促使惡性較輕之犯罪者改過遷善，惟經宣告
    緩刑後，若有具體事證足認受緩刑宣告者並不因此有改過遷
    善之意，即不宜給予緩刑寬典，乃另有撤銷緩刑宣告制度。
    次按緩刑期內，執行保護管束者，對於受保護管束人應注意
    其生活行動及交往之人；受保護管束人在保護管束期間內，
    應遵守左列事項：㈠保持善良品行，不得與素行不良之人往
    還，㈡服從檢察官及執行保護管束者之命令，㈢不得對被害人
    、告訴人或告發人尋釁，㈣對於身體健康、生活情況及工作
    環境等，每月至少向執行保護管束者報告一次，㈤非經執行
    保護管束者許可，不得離開受保護管束地；離開在10日以上
    時，應經檢察官核准；受保護管束人違反前條各款情形之一
    ，情節重大者，檢察官得聲請撤銷保護管束或緩刑之宣告，
    保安處分執行法第74條、第74條之2、第74條之3第1項分別
    定有明文。且依該法第74條之3立法理由受保護管束人違反
    前條規定應遵守之事項，其情節重大者，足見保護管束處分
    已不能收效，得為刑法第92條第2項及第93條第2項撤銷保護
    管束或緩刑之宣告或假釋之事由，檢察官及典獄長應聲請撤
    銷，爰增訂本條觀之，撤銷保護管束或緩刑之宣告與否在於
    保護管束處分是否已不能收效，此合乎法律之目的解釋，同
    時未逾法條可能文義之限制範圍。依此，受保護管束人，於
    保護管束期間只需違反上述任何一事由（例如雖未與素行不
    良之人往來，然未保持善良品行），且情節重大，而屬保護
    管束不能收效之情形，亦應屬同法第74條之3所示之得撤銷
    保護管束或緩刑宣告之情形（最高法院92年度台非字第54號
    判決意旨參照）。再上開規定之保安處分係對受處分人將來
    之危險性所為拘束其身體、自由之處置，以達教化之目的，
    為刑罰之補充制度。緩刑中付保護管束，屬於保安處分之一
    種，其目的在監督受刑人緩刑中之行狀，期能繼續保持善行
    。受保護管束人違反保護管束規則，情節重大，檢察官即得
    聲請法院撤銷緩刑宣告，而法院裁定緩刑宣告撤銷否，自得
    就受保護管束人是否遵守保護管束規則、違反情節是否重大
    等情加以審查，以決定是否維持或撤銷緩刑宣告，乃當然之
    解釋。
三、經查：
　㈠按緩刑之宣告應撤銷者，由受刑人所在地或其最後住所地之
    地方法院（對應檢察署）檢察官聲請該法院裁定之，刑事訴
    訟法第476條定有明文。所謂「住所」，依民法第20條第1項
    之規定，依一定事實足認以久住之意思，住於一定之地域者
    ，即為設定其住所於該地。我國關於住所之設定，兼採主觀
    主義及客觀主義之精神，必須主觀上有久住一定地域之意思
    ，客觀上有住於一定地域之事實，該地始為住所，故住所並
    不以登記為要件，雖戶籍登記之處所得資為推定住所之依據
    ，然其係基於戶籍登記之行政管理而來，僅作為決定福利給
    付、國民教育、兵役召集、選舉罷免等公法上權利義務行使
    與負擔之準據，尚不得逕以戶籍登記之處所，一律解為當然
    之住所，而置住所設定之法定要件於不顧。倘有客觀之事證
    ，足認當事人已久無居住該原登記戶籍之地域，並已變更意
    思以其他地域為住所者，即不得僅憑原戶籍登記之資料，一
    律解為其住所（最高法院97年度台抗第118號民事裁定、93
    年度台抗第393號民事裁定參照）。查受刑人設籍在基隆市○
    ○區○○路0號（基隆○○○○○○○○信義辦公室），有其個人戶籍資
    料在卷可查（見本院卷第7頁），受刑人客觀上顯無可能居
    住在戶政事務所，自難認基隆○○○○○○○○信義辦公室係受刑人
    之所在地或住所地。嗣受刑人於111年1月間涉犯詐欺案件（
    業經臺灣雲林地方檢察署檢察官於111年7月27日以111年度
    偵字第4156號提起公訴，受刑人住所仍記載基隆○○○○○○○○信
    義辦公室；居所則記載臺南市○市區○○街00號），於111年7
    月15日接受雲林縣警察局臺西分局詢問時陳報現在地址係「
    臺南市○市區○○街00號」，故本院為本件管轄法院，合先敘
    明。
　㈡受刑人甲○○因妨害性自主案件，經基隆地院於109年8月20日
    以109年度軍侵訴字第1號判決處應執行有期徒刑2年，緩刑2
    年，緩刑期間內付保護管束，於109年12月21日確定在案，
    緩刑期間至111年12月20日止，有該案判決書及臺灣高等法
    院被告前案紀錄表在卷可稽。
　㈢受刑人前經基隆地檢署依其陳報住址依法傳喚，其應於110年
    8月31日、9月7、23日、10月5、21日、11月2、16、23日、1
    2月16日、111年1月6日、2月8日、3月8日至該署報到，屆時
    均未報到，有基隆地檢署觀護輔導紀要、告誡函、送達證書
    、執行保護管束情況訪視報告表在卷可佐（見執聲卷第14-4
    5頁），足見受刑人受有罪判決確定，未能珍惜法院所給緩
    刑之寬典，於緩刑期內，經合法傳喚均未遵期辦理保護管束
    報到，其行為違反保護管束執行之規定，經檢察官認定情節
    重大，聲請本院撤銷其緩刑。本院經核案卷無訛，認與法無
    不合，應予准許，爰依刑事訴訟法第476條，保安處分執行
    法第74條之2第2款、第74條之3第1項，裁定如主文。
　㈣至聲請意旨認受刑人於保護管束期間再犯妨害自由案件，經
    基隆地院110年度基簡字第822號判決處有期徒刑2月確定，
    其行為違反保安處分執行法第74條之2第1款規定，情節重大
    ，聲請撤銷受刑人緩刑宣告等情，惟查該案犯罪時間係106
    年11月17日，為受刑人保護管束期間前所犯，非受刑人於保
    護管束期間再犯，有該案判決書卷附足參，且無其他客觀事
    證認定受刑人於保護管束期間有何違反保安處分執行法第74
    條之2第1款規定「保持善良品行，不得與素行不良之人往還
    」情形存在，此部份聲請人顯無理由，併予指明。
中　　華　　民　　國　　111 　年　　12　　月　　14　　日
　　　　　　　　　刑事第六庭    法　官　鍾邦久
以上正本證明與原本無異。
如不服本裁定，應於送達後5日內，向本院提出抗告狀。
　　　　　　　　　　　　　　　　書記官　謝盈敏
中　　華　　民　　國　　111 　年　　12　　月　　14　　日